臺灣高雄地方法院刑事判決　　　　　　　94年度簡上字第81號
上　訴　人　乙○○　男　民國62年12月19日生
即　被　告
上列被告因過失傷害案件，不服臺灣高雄地方法院交通法庭93年
度交簡字第3299號中華民國93年12月24日第一審判決（聲請簡易
判決處刑案號：臺灣高雄地方法院檢察署93年度偵字第12348 號
），提起上訴，嗣被告於本院審判程序中，就被訴事實為有罪之
陳述，經詢問檢察官、被告意見後，審判長乃當庭諭知本件改行
簡式審判程序，本院判決如下：
    主  文
原判決撤銷。
乙○○因過失傷害人，處拘役肆拾日，如易科罰金，以參佰元折
算壹日。緩刑貳年。
    事  實
一、乙○○考領有職業大貨車駕駛執照，於民國94年5 月14日中
    午，駕駛車牌號碼ZL─9000號（聲請簡易判決處刑書誤載ZI
    ─9000號）自用小客車，沿高雄縣鳳山市○○街由北向南方
    向行駛，嗣於同日12時30分許，行經忠義街與自立街未劃分
    幹、支線道之無號誌無號誌交岔路口時，本應注意汽車行經
    無號誌之交岔路口時，應減速慢行，作隨時停車之準備；並
    應注意車輛行至無號誌之交岔路口，未劃分幹、支線道者，
    如同為直行車，左方車應暫停讓右方車先行，而當時天氣晴
    朗，日間自然光線，路面平坦無缺陷，且依其智識、能力亦
    無不能注意之情事，詎於行經前開交岔路口時，疏未注意減
    速慢行及禮讓右方車先行，即貿然通過上開交岔路口，適丙
    ○○駕駛車牌號碼ZFV─296號輕型機車，搭載鄧智瑋，沿高
    雄市○○市○○街由西向東方向行經該處，亦疏未注意車前
    狀況而貿然前行，乙○○因煞車不及，致其所駕駛汽車右側
    車身與丙○○所騎乘輕型機車發生碰撞，丙○○因而人車倒
    地，並受有頭部外傷併腦挫傷（腦振盪）、右耳挫傷、右大
    腿及左上臂瘀紫等傷害（鄧智瑋受傷部分，未據告訴）。乙
    ○○於肇事後犯罪未被發覺之前，主動向現場處理車禍員警
    坦承肇事，而願接受裁判。
二、案經丙○○訴由高雄縣政府警察局鳳山分局報告臺灣高雄地
    方法院檢察署檢察官聲請以簡易判決處刑。
    理  由
一、本件被告乙○○所犯係死刑、無期徒刑、最輕本刑為3 年以
    上有期徒刑以外之罪，其於準備程序、審判程序中就被訴事
    實為有罪之陳述，本院經告知簡式審判程序之旨，並聽取被
    告、檢察官之意見後，乃裁定改行簡式審判程序，合先敘明
    。
二、右揭犯罪事實，業據被告乙○○於本院準備程序及審判程序
    中坦白承認（詳本院卷第22頁第4行以下、第30頁倒數第2行
    以下、第44頁第7 行以下），核與告訴人丙○○於警訊中陳
    述之情節相符（詳警訊卷第5頁至第6頁），復有道路交通事
    故調查報告表、現場圖、照片、國軍高雄總醫院附設民眾診
    療服務處診斷證明書及長庚紀念醫院高雄分院診斷證明書附
    警卷可考（詳警訊卷第9頁至第16頁、第18頁至第19頁）【
    告訴人警訊筆錄、道路交通事故調查報告表、現場圖、照片
    、診斷證明書及本件卷內證據資料部分，被告均不爭執證據
    能力（詳本院卷第32頁至第35頁），且因本件適用簡式審判
    程序，依刑事訴訟法第一百五十九條第二項規定，排除傳聞
    證據法則之適用】。是前開事實堪以認定。
三、按汽車行經無號誌之交岔路口時，應減速慢行，作隨時停車
    之準備；且車輛行至無號誌之交岔路口，未劃分幹、支線道
    者，如同為直行車，左方車應暫停讓右方車先行，道路交通
    安全規則第93條第1項第2款、第102條第1項第2款分別定有
    明文。被告既考領有職業大貨車駕駛執照（詳警訊卷第2 頁
    倒數第6 行以下），上開規定自應知悉甚詳，且亦為其應注
    意並能注意之義務，則其駕車行經上開未劃分幹、支線道之
    無號誌無號誌交岔路口時，理應減速慢行及禮讓右方車先行
    ，而當時天候晴，日間自然光線，路面平坦無缺陷，此有前
    開道路交通事故調查報告表可佐，且依被告智識、能力亦無
    不能注意之情事，詎於行經該交岔路口，疏未注意上開規定
    ，即貿然通過，致發生車禍，被告駕駛行為顯有過失，灼然
    至明。又告訴人確因本件車禍受有頭部外傷併腦挫傷（腦振
    盪）、右耳挫傷、右大腿及左上臂瘀紫等傷害之事實，亦有
    前開診斷證明書可參，是被告過失犯行與告訴人所受傷害間
    ，顯有相當因果關係。再者，本件車禍發生原因經送鑑定後
    ，臺灣省高屏澎區車輛行車事故鑑定委員會鑑定結果為：「
    乙○○駕駛小客車左方車未讓右方車先行，為肇事主因。丙
    ○○駕駛輕機車未注意車前狀況為肇事次因」，亦認被告有
    過失責任，有該委員會93年9月17日高屏澎鑑字第931486 號
    函附偵查卷可參（詳偵查卷第13頁以下）。從而，本件事證
    明確，被告過失傷害犯行堪以認定。至本件告訴人雖亦有未
    注意車前狀況之過失（即道路交通安全規則第94條第3 項規
    定）；且因案外人吳景興所駕駛之車牌號碼4199─JN號自小
    貨車，違規停於肇事路口，致被告行車視線受有影響（詳證
    人即高雄縣政府警察局交通隊車禍處理小組員警甲○○於本
    院審理中之證詞，參本院卷第46頁至第48頁），惟因被告駕
    車行經上開未劃分幹、支線道之無號誌交岔路口時，若減速
    慢行及禮讓右方車先行，當不至於發生本件車禍，已如前述
    ，是告訴人雖有前述違規事實，然被告亦無法解免過失責任
    ，附此敘明。
四、核被告所為，係犯刑法第284條第1項前段之過失傷害罪。又
    被告肇事後犯罪未被發覺之前，主動向現場處理車禍員警坦
    承肇事，並願接受裁判等情，業據證人甲○○於本院證陳明
    確（詳本院卷第46頁至第48頁）。是被告業已符合自首之要
    件，應依刑法第62條前段規定，減輕其刑。
五、原審認被告罪證明確，予以論罪科刑，固非無見，惟被告符
    合自首之規定，已如前述，原審漏未斟酌該事實致未減刑，
    容有未洽。被告認原審量刑過重而提起上訴，指摘原判決不
    當，為無理由，惟原判決既有前開可議之處，自應由本院予
    以撤銷改判。爰審酌被告疏未注意減速慢行及禮讓右方車先
    行而肇事，行為自有可議之處，惟念及其未有前科紀錄，有
    臺灣高雄地方法院檢察署刑案資料查註紀錄表及臺灣高等法
    院被告前案紀錄表各一份在卷可參，素行尚稱良好，及本件
    告訴人亦有過失，告訴人所受傷害非輕、本件已達成和解（
    詳和解筆錄）等一切情狀，量處如主文所示之刑，並諭知易
    科罰金之折算標準。此外，被告未曾受有期徒刑以上之宣告
    ，有臺灣高等法院被告前案紀錄表及臺灣高雄地方法院檢察
    署刑案資料查註紀錄表在卷可稽，本院審酌被告係一時失慮
    致罹本罪，另參以被告犯後積極與告訴人成立和解，賠償新
    臺幣3 萬元，有和解筆錄可稽，諒其經此偵審程序，當知所
    警惕，應無再犯之虞，是其所受之宣告刑，以暫不執行為適
    當，爰併諭知緩刑二年，以啟自新。
據上論斷，應依刑事訴訟法第455條之1第1項、第3項、第369 條
第1項前段、第364條、第273條之1第1項、第299條第1 項前段，
刑法第284條第1項前段、第62條前段、第41條第1 項前段、第74
條第1 款，罰金罰鍰提高標準條例第1條前段、第2條，判決如主
文。
中　　華　　民　　國　　94　　年　　4 　　月　　26　　日
                  交通法庭    審判長法  官 裕斗
                                    法  官 廖純卿
                                    法  官 方百正
以上正本證明與原本無異。
不得上訴。
中　　華　　民　　國　　94　　年　　4 　　月　　26　　日
　　　　　　　　　　　　　　　　　　書記官 郭素蓉
附錄本判決論罪科刑法條全文：
刑法第284條第1項前段。
因過失傷害人者，處六月以下有期徒刑、拘役或五百元以下罰金
。致重傷者，處一年以下有期徒刑、拘役或五百元下罰金。
